臺灣臺中地方法院民事判決
111年度簡上字第134號
上  訴  人  陳湘亭
被 上訴 人  遠東國際商業銀行股份有限公司

法定代理人  侯金英
訴訟代理人  吳俞穎
上列當事人間債務人異議之訴事件，上訴人對於中華民國110年1
2月17日本院豐原簡易庭110年度豐簡字第690號第一審簡易判決
提起上訴，本院於民國111年5月27日言詞辯論終結，判決如下：
    主    文
上訴駁回。
第二審訴訟費用由上訴人負擔。
    事實及理由
一、上訴人起訴主張：
（一）被上訴人所持執行名義，係臺灣臺北地方法院（下稱臺北
      地院）民國102年12月16日102年度司消債核字第11281號
      民事裁定（下稱系爭民事裁定），認可上訴人與全體金融
      機構於102年11月20日協商成立之債務清償方案。然上訴
      人並無收到系爭民事裁定，上訴人從未有聲請前置協商的
      需要與意願。最大債權金融機構即元大商業銀行股份有限
      公司（下稱元大銀行）派行員林信儒於豐原分行對保，是
      以房貸額度名義，並無與上訴人確認信用卡金額及告知後
      續影響。元大銀行於102年7月違反個資法授權臺灣精銳行
      銷有限公司（下稱臺灣精銳公司）告知上訴人繳款正常，
      有額度整合信用卡債務，上訴人自102年8月起可繳款給元
      大銀行，元大銀行會替上訴人清償各家信用卡銀行，誘騙
      取得上訴人證件資料。上訴人於110年3月發現遭詐欺，欲
      撤銷系爭民事裁定所認可之債務清償協議的意思表示。
（二）另依上訴人查得之聯合徵信中心資料，上訴人於102年8月
      16日時積欠被上訴人的信用卡債權金額為新臺幣（下同）
      20萬1,943元，並非被上訴人主張的20萬5,095元。上訴人
      自102年12月起至110年1月，每月繳款1萬1,258元給元大
      銀行，共清償了80期，合計繳款給元大銀行90萬0,640元
      （1萬1,258元×80期），業已還清欠被上訴人的錢。
（三）爰依強制執行法第14條規定，提起債務人異議之訴等語。
      並聲明：⒈原判決廢棄；⒉本院110年度司執字第101654號
      清償債務強制執行事件之強制執行程序應予撤銷。
二、被上訴人則以：上訴人於102年11月間申請前置協商，尚欠
    被上訴人20萬5,095元，及自102年11月10日起至清償日止，
    按週年利率6％計算之利息。上訴人自102年12月16日起至110
    年1月15日止，繳款分配與被上訴人僅為13萬8,400元，之後
    即未再履約繳款，被上訴人乃於110年4月16日接獲最大債權
    銀行通報上訴人毀諾，上訴人尚未清償積欠被上訴人債務完
    畢。被上訴人持系爭民事裁定及確定證明書為執行名義，主
    張債權金額為「13萬6,003元及自110年1月10日起至清償日
    止，按週年利率6％計算之利息」，於110年8月24日聲請強制
    執行，經本院以110年度司執字第101654號清償債務強制執
    行事件受理，並無違誤等語，資為抗辯。並聲明：上訴駁回
    。
三、兩造不爭執之事實：
（一）依系爭民事裁定主文，係認可上訴人與全體金融機構於10
      2年11月20日協商成立之債務清償方案。
（二）依系爭民事裁定之附表，被上訴人對上訴人之債權金額（
      同簽約金額）為20萬5,095元。
（三）依系爭民事裁定之附表，上訴人自102年12月10日起，分1
      80期，利率為6％，每月繳納1萬1,258元至最大債權銀行即
      元大銀行的帳戶。再由元大銀行分配其中1,730元予被上
      訴人。
（四）上訴人於102年12月起至110年1月，共清償了80期，合計
      繳款給元大銀行90萬0,640元（1萬1,258元×80期）。元大
      銀行針對被上訴人對上訴人之債權，分配給被上訴人13萬
      8,400元（計算式：1,730元×80期）。
（五）被上訴人聲請執行主張債權本金13萬6,003元，及自110年
      1月10日起至清償日止，按週年利率6％計算之利息。
四、得心證之理由：
（一）上訴人有無排除系爭民事裁定執行力之理由？
　　　⒈按執行名義無確定判決同一之效力者，於執行名義成立
        前，如有債權不成立或消滅或妨礙債權人請求之事由發
        生，債務人亦得於強制執行程序終結前提起異議之訴。
        強制執行法第14條第2項定有明文。本件被上訴人所持
        系爭民事裁定，依消費者債務清理條例第152條第4項規
        定，得為執行名義，有執行力，但無既判力，並無確定
        判決同一之效力。從而，上訴人仍得主張執行名義成立
        前，有債權不成立之事由。
　　　⒉上訴人雖主張並未收到系爭民事裁定，且並未同意系爭
        民事裁定之債務清償方案，不知道該裁定之送達證書上
        為何有自己之印文云云。惟查，經本院調取系爭民事裁
        定卷宗，系爭民事裁定於102年12月19日合法送達上訴
        人當時之戶籍地，由「陳湘亭」蓋印，經送達郵差勾選
        為本人簽收等情，亦有系爭裁定書、送達證書在卷可考
        （見系爭前置協商卷影卷第39頁至第50頁、第73頁）。
        上訴人雖於本院準備程序時表示：於102年12月時，係
        住在臺中市○○區○○街000巷00○0號2樓，戶籍在臺中市○○
        區○○路00巷00號，豐原區南陽路425號為民國90幾年之
        戶籍地址，當時是因為小孩就讀國中才遷址到朋友家等
        語（見本院卷第228頁）。然經本院調取上訴人戶籍資
        料可知，上訴人係於105年8月26日才將戶籍自豐原區南
        陽路425號遷址至豐原區豐社路75巷11號，此有全戶戶
        籍資料查詢結果在卷可考（見本院卷第235頁），可見
        系爭民事裁定送達時，上訴人之住址確為豐原區南陽路
        425號無誤。而就上訴人不知道系爭民事裁定為何出現
        自己之印章一事，其並未提出其他證據證明非由本人收
        受，故上訴人抗辯其未收受系爭民事裁定、非由本人簽
        收等情，應不足採。
　　　⒊再者，上訴人對於前置協商機制協議書之上訴人簽名、
        印文為真正，亦不爭執（見原審卷第127頁、本院卷第2
        32頁），該協議書上方，業已記明「……就附表所列之所
        有債務達成分期還款協議」，並同意「……自民國102年1
        2月10日為首期繳款日，每月以新臺幣11,258元，共分1
        80期，年利率6.00％……」等內容（見原審卷第52頁）。
        上訴人雖表示：前置協商機制協議書上債權人清冊所載
        各債權銀行非我所寫，我在簽名時上面已經寫有債權人
        清冊，我在簽的時候沒有在看我簽什麼，以為是房屋擔
        保等語（見本院卷第232頁）。然審酌上訴人既知悉簽
        署系爭協議書之目的係為給付信用卡債務，衡諸常理，
        尚無可能在未確認債務內容前，率爾簽名，而致全然不
        知附表所載之還款金額為何之可能。參以上訴人既能自
        102年11月起至110年1月止，按系爭民事裁定附件所示1
        02年11月20日協商成立之債務清償方案（同前置協商清
        償方案）分期清償80期，上訴人顯然知悉各期還款金額
        並同意上開債務清償方案。基此，上訴人主張並未聲請
        前置協商，也沒同意進行協商，顯不可採。
　　　⒋上訴人復主張：元大銀行違反個資法授權臺灣精銳公司
        來電告知上訴人可整合信用卡，並由臺灣精銳公司指派
        專員，誘騙上訴人簽發委託書，取得上訴人證件資料、
        信用卡，進行盜刷，冒用上訴人名義貸款，涉及背信、
        偽造文書、不當得利。且元大銀行員工、臺灣精銳公司
        員工亦有詐欺情事，致其陷於錯誤，上訴人於110年3月
        才發現被詐騙，故欲撤銷系爭民事裁定之債務清償方案
        協議云云（見原審卷第128頁、本院卷第17至19頁）。
        然此部分主張，皆未見上訴人舉證以實其說，從而，上
        訴人主張遭到詐欺欲撤銷協商之意思表示，亦非可採。
　　　⒌綜上，上務人未能主張有何債權不成立之事由，自無從
        排除執行名義之執行力。　
（二）上訴人主張已清償積欠被上訴人之債務，是否有理？
　　　⒈按執行名義成立後，如有消滅或妨礙債權人請求之事由
        發生，債務人得於強制執行程序終結前，向執行法院對
        債權人提起異議之訴。強制執行法第14條第1項前段定
        有明文。所謂消滅債權人請求之事由，係指足以使執行
        名義之請求權及執行力消滅之原因事實，如清償、提存
        、抵銷、免除、混同、債權之讓與、債務之承擔、解除
        條件之成就、和解契約之成立，或類此之情形（最高法
        院94年台上字第671號判決意旨可資參照）。上訴人主
        張其已清償元大銀行90萬0,640元，元大銀行分配給被
        上訴人13萬8,400元乙情，為被上訴人所不爭執。然上
        訴人另主張其僅積欠被上訴人20萬1,943元或於本院辯
        論終結前改稱之20萬2,104元（見本院卷第257頁），經
        清償上開金額後，業已還清欠被上訴人的錢，則為被上
        訴人所否認。
　　　⒉經查，觀諸系爭民事裁定附表即前置協商無擔保債務還
        款分配表，已明確記載被上訴人102年當時對上訴人之
        債權金額為20萬5,095元（見原審卷第55頁），上訴人
        既簽署系爭協議書，堪認就系爭協議書附表所示積欠金
        額，應已確認無誤。復經被上訴人於本院說明：「其實
        是上訴人之前向被上訴人申辦一筆預借現金，名稱為靈
        活金，她每個月要繳8,033元共30期，上訴人依約繳納
        前5 期，自第6期開始就未再繳納，結算至102年11月27
        日債務協商成立時，累計5期靈活金未繳，此部分金額
        合計40,165元，並產生循環利息3,955元，加上消費款3
        15元，即為最後一期帳單44,435元。於債務協商成立時
        ，除以上累計未繳5期外，尚有20期分期款未繳，此部
        分合計160,660元（8,033元*20），所以上訴人積欠被
        上訴人的債務總額為44,435元＋160,660元＝205,095元。
        ……聯徵中心的資料只會顯示本金不會顯示利息，而且他
        的資料只顯示到查詢當時。……被上訴人有減免上訴人循
        環利息及違約金總共2,992元，顯示在最後一期帳單中
        ，所以剛才所述3,955的循環利息，是已經過減免的結
        果。」等語甚詳（見本院卷第229、231頁），而上訴人
        僅能回應：「我確實有辦一筆靈活金，金額是否正確我
        要回去查，是因為臺灣精銳行銷有限公司於102年7月24
        日跟我簽約後，跟我說我不用再繳了，因為他們都幫我
        繳清了，因為元大銀行會幫我繳清，之後我就針對元大
        銀行還款就可以，所以遠東銀行的錢在102年8月時就還
        掉了，所以不會有滯納金產生」云云（見本院卷第229
        頁），顯係推諉卸責之詞。故上訴人主張其原僅積欠被
        上訴人20萬1,943元或20萬2,104元云云，並不可採。
　　　⒊上訴人每月清償金額分配給被上訴人1,730元，本息平均
        攤還，故每月清償金額，部分清償利息（按年利率6％計
        算）、部分清償本金，並非全數清償本金。上訴人於11
        0年1月時，尚欠被上訴人本金餘額13萬6,003元等情，
        有被上訴人所提出被證3之前置協商繳款明細可佐（見
        原審卷第63至64頁）。細繹之，如第一期繳款1,730元
        ，其中含利息即待償餘額20萬5,095元之6％即1,025元，
        故清償本金部分為705元，下一期待償餘額則減為20萬4
        ,390元；第二期繳款1,730元，其中含利息即待償餘額2
        0萬4,390元之6％即1,022元，故清償本金部分為708元，
        下一期待償餘額則減為20萬3,682元，依此類推，第81
        期之待償餘額為13萬6,003元無誤。因此，被上訴人聲
        請執行債權本金13萬6,003元，並無錯誤。故上訴人主
        張其已全數清償積欠被上訴人之款項，洵無可採。
　　　⒋至被上訴人請求上訴人給付自110年1月10日起自清償日
        止之利息部分，因上訴人於原審時已自承繳款至110年1
        月（見原審卷第127頁），則被上訴人主張上訴人分期
        繳款金額僅清償110年1月9日以前之利息，應屬可採。
        從而，被上訴人自得請求自110年1月10日起自清償日止
        之利息。
　　　⒌故上訴人主張有消滅債權人請求之事由，亦屬無據。
（三）綜上所述，本件上訴人主張不足取，被上訴人抗辯為可採
      。則上訴人聲明被上訴人不得持系爭民事裁定為執行名義
      ，對上訴人為強制執行，不能准許。原審為上訴人敗訴之
      判決，並無不合。是上訴意旨指摘原判決不當，求予廢棄
      改判，為無理由，應予駁回。
五、本件事證已臻明確，兩造其餘之攻擊、防禦方法，核與判決
    結果不生影響，毋庸逐一論列，併此敘明。
六、據上論結，本件上訴為無理由，依民事訴訟法第436條之1第
    3項、第449條第1項、第78條，判決如主文。
中　　華　　民　　國　　111 　年　　6 　　月　　17　　日
                  民事第三庭    審判長法  官　陳宗賢
                                      法  官　劉承翰
                                      法  官　蔡嘉裕
正本證明與原本無異
不得上訴
中　　華　　民　　國　　111 　年　　6 　　月　　17　　日
                                      書記官　譚鈺陵